【裁判字號】    99,交聲,1882
【裁判日期】    990607
【裁判案由】    聲明異議
【裁判全文】
臺灣臺中地方法院交通事件裁定       99年度交聲字第1882號
原處分機關  交通部公路總局臺中區監理所豐原監理站
聲明異議人
即受處分人  甲○○
上列受處分人因違反道路交通管理處罰條例案件，對於交通部公
路總局臺中區監理所豐原監理站民國99年4月23日所為之處分（
豐監稽違字第裁63-HD0000000號違反道路交通管理事件裁決書）
聲明異議，本院裁定如下：
    主    文
原處分關於吊扣汽車駕駛執照拾貳個月部分撤銷。
甲○○職業大貨車駕駛人駕駛營業小客車，經測定酒精濃度超過
規定標準，吊扣小型車職業駕駛執照拾貳個月。
    理    由
一、原處分機關交通部公路總局臺中區監理所豐原監理站係以：
    異議人即受處分人甲○○於民國99年1月24日08時07分許，
    駕駛車牌號碼726-EN號營業小客車，在臺中縣潭子鄉○○○
    街15巷32號前，因「酒後駕車，酒測值0.84MG/L」之違規，
    為臺中縣警察局豐原分局員警依道路交通管理處罰條例第35
    條第1項第1款規定，以中縣警交字第HD0000000號違反道路
    交通管理事件通知單舉發。嗣經本站於99年4月23日以豐監
    稽違字第裁63-HD0000000號裁決書，對異議人裁處吊扣汽車
    駕駛執照12個月，並施以道路安全講習等語。
二、本件異議人聲明異議意旨略以：伊係開小客車違規，遭吊扣
    職業大貨車駕照為裁罰不當，且有違行政程序法第7條規定
    ，請求撤銷上開吊扣職業大貨車駕照部分，爰聲明異議等語
    。
三、按汽車駕駛人飲用酒類或其他類似物後，其吐氣所含酒精濃
    度超過每公升0.25毫克，不得駕車；駕駛汽車經測試檢定酒
    精濃度超過標準，處汽車駕駛人罰鍰1萬5千元以上6 萬元以
    下，並當場移置保管該汽車及吊扣駕駛執照1 年，道路交通
    安全規則第114條第2 款、道路交通管理處罰條例第35條第1
    項第1 款分別定有明文。次按道路交通管理處罰條例第68條
    業於94年12月14日修正，並自95年3月1日施行，修正前之道
    路交通管理處罰條例第68條規定：「汽車駕駛人，因違反本
    條例及道路交通安全規則之規定，受吊扣或吊銷駕駛執照處
    分時，吊扣或吊銷其持有各級車類之駕駛執照。」，其立法
    意旨在於違規行為對道路交通秩序之維持及道路交通安全已
    生較大之影響，故規定吊扣或吊銷其持有各級車類之駕駛執
    照，以限制其繼續駕車行駛道路之權利，其係屬駕駛行為之
    限制，並不因所持駕駛執照種類不同而有所差異。而修正後
    之道路交通管理處罰條例第 68 條規定：「汽車駕駛人，因
    違反本條例及道路交通安全規則之規定，受吊銷駕駛執照處
    分時，吊銷其持有各級車類之駕駛執照。」，其立法理由略
    以：「原條文將違法或違規駕駛人所持有各級車類之駕駛執
    照一併吊扣或吊銷，失之過酷，影響人民工作及生活甚鉅，
    爰修正之」等語。故依修正後道路交通管理處罰條例第68條
    之規定，受吊扣駕駛執照處分，不再吊扣其持有各級車類之
    駕駛執照，僅於受吊銷駕駛執照處分時，始吊銷其持有各級
    車類之駕駛執照，而限縮修正前條文之適用範圍，即受吊扣
    駕駛執照處分，不在本條規定適用之列。是依上開規定受吊
    銷駕照處分者，仍維持吊銷其持有各級車類之駕駛執照，至
    於受吊扣駕照處分者，則僅吊扣其違法或違規當時所駕駛車
    輛之駕駛執照，不再吊扣其持有各級車類之駕駛執照，其理
    甚明（臺灣高等法院臺中分院96年度交抗字第136號、第648
    號、97年度交抗字第632號裁定意旨參照）。
四、經查：本件異議人持有職業大貨車駕駛執照，於上揭時、地
    駕駛上開營業小客車，因「酒後駕車，酒測值0.84MG/L 」
    之違規，為警以其違反道路交通管理處罰條例第35條第1項
    第1款規定，舉發違反道路交通管理事件通知單當場開單舉
    發等事實，為異議人所自承，且有舉發違反道路交通管理事
    件通知單一紙在卷可憑。又本件異議人上開違規行為係發生
    於99年1月24日，自應適用修正後之道路交通管理處罰條例
    第68條規定。且修正後道路交通管理處罰條例第68條之規定
    ，既將「吊扣」等字刪除，是依上開說明，異議人受吊扣駕
    駛執照處分時，自不得再吊扣其持有各級車類之駕駛執照，
    故原處分機關於作成吊扣駕駛執照處分時，應就行為人所應
    吊扣之駕駛執照種類予以限定，始符合依法行政原則。而異
    議人為本件違規行為時，係駕駛營業小客車（屬職業小型車
    ），揆諸前開說明，其依法所受之處分應為限制其駕駛職業
    小型車之權利，即應吊扣其小型車職業駕駛執照，自不能越
    級限制其駕駛職業大貨車之權利。另公路機關因汽車駕駛人
    取得高一級車類之駕駛資格者，應換發駕駛執照，並准其駕
    駛較低級車類之車輛，而已領有大貨車駕駛執照者，得駕駛
    大貨車、代用大客車、大客貨兩用車、曳引車、小型車、輕
    型機器腳踏車，道路交通安全規則第61條第1項第1款前段定
    有明文。而於現行實務上基於一人一照原則僅逐級核給汽車
    駕駛執照一張，致持有職業大貨車駕駛執照者，因駕駛職業
    小型車違規，而須吊扣小型車職業駕駛執照時，產生技術層
    面之困難，惟行政機關本應時時因應法令之變更，而精進其
    行政執行成效，斷不得因技術層面之困難，即置立法修正通
    過之條文不予遵守適用，甚或逾越比例原則，逕吊扣其持有
    各級車類之駕駛執照，侵害異議人之工作權，是此執行技術
    層面之問題，尚難據為原處分並無不當之理由，而苛求異議
    人容忍，併此敘明。
五、綜上所述，原處分機關未審酌及此，逕為裁罰，即難認為允
    當，從而，本件異議為有理由，原處分機關為此吊扣汽車駕
    照之處分已有違誤，自應由本院予以撤銷，並自為裁定如主
    文。至於原處分機關另裁處異議人施以道安講習部分，聲明
    異議意旨並未指摘及此，本院自無庸另為裁處，附此敘明。
據上論斷，應依道路交通管理處罰條例第87條第2項，道路交通
案件處理辦法第20條，裁定如主文。
中    華    民    國    99    年    6     月    7     日
                     交通法庭  法  官  劉邦繡
上正本證明與原本無異。
如不服本裁定，應於送達後五日內，向本院提出抗告狀(應附繕
本)。
                               書記官  何俞瑩
中    華    民    國    99    年    6     月    7     日

司法院資訊處製作；財團法人民間司法改革基金會備份。
